臺灣桃園地方法院刑事判決　　　　　　　　　　　　九十三年度簡上字第一一七號
　　上　訴　人　臺灣桃園地方法院檢察署檢察官
　　被　　　告　甲○○
右上訴人因竊盜案件，不服本院中壢簡易庭九十三年度壢簡字第九九號，中華民國九
十三年二月十二日第一審判決（聲請簡易處刑案號：臺灣桃園地方法院檢察署九十三
年度偵字第六七八號）提起上訴，本院管轄之第二審地方法院合議庭判決如左：
    主  文
原判決撤銷。
甲○○連續攜帶兇器竊盜，未遂，處有期徒刑肆月，如易科罰金，以佰元折算壹日
。
    事  實
一、甲○○意圖為自己不法之所有並基於竊盜之概括犯意，先於民國九十二年十二月
    八日下午三時許行經丙○○所有位於桃園縣新屋鄉清華村八鄰紅泥坡五號之農舍
    （下稱系爭農舍）時，因見該建築物現無人使用且凌亂不堪，認有機可乘，即持
    其所有客觀上對人之生命、身體、安全構成威脅，具有危險性，長約十五公分，
    可為兇器之十字形螺絲起子一支，進入該建築物內竊取屋內之鋁窗（侵入建築物
    部分未據告訴），嗣於同日下午四時三十分許，甲○○以上開螺絲起子將該屋內
    鋁窗部分螺絲鬆脫而尚未將鋁窗卸下之際，即遭據報至現場巡邏之桃園縣警察局
    楊梅分局警員查獲而未遂。
二、甲○○復承前竊盜之概括犯意，於九十三年一月十二日晚上七時三十分許，於行
    經桃園縣中壢市○○路○段五０號前，見趙美麗所有（聲請簡易判決處刑書誤繕
    為其子乙○○所有）車號ＳＦＧ—０三五號機車鑰匙插在該機車上未取下，認有
    機可乘，遂徒手竊取上開機車供己代步之用。嗣甲○○於同日晚間七時四十分許
    ，騎乘前揭竊得之機車行經桃園縣中壢市三民里一０鄰四四號「寶山鐵箱廠」前
    ，見丁○○所有之不銹鋼水槽放置在門前無人看管，乃承前竊盜犯意徒手竊取前
    揭水槽，得手後即將之藏放於前揭竊得之機車踏板上欲帶回變賣，迨欲離開時適
    為丁○○發覺，報警查獲。
三、案經桃園縣警察局中壢分局、楊梅分局報告臺灣桃園地方法院檢察署檢察官聲請
    簡易判決處刑。
    理  由
壹、有罪部分：
一、右揭犯罪事實，業據被告甲○○於警訊及偵、審中坦承不諱，核與被害人謝新民
    於警詢中、丙○○於警詢及本院訊問時指述情節相符，並經證人即被害人趙美麗
    之子乙○○及桃園縣警察局楊梅分局新屋派出所警員林仁厚、廖經緯分就趙美麗
    所有機車遭竊，及如何查獲被告竊取丙○○農舍內鋁窗之情況證述明確，且有贓
    物領據二紙、桃園縣政府工務局實施區域計畫地區自用農舍使用執照一紙及現場
    照片七紙附卷可稽，足認被告自白與事實相符。
二、至被告雖辯稱：丙○○所有之系爭農舍，經伊詢問鄰人之結果得之為空屋，且屋
    內早遭他人拆卸部分鋁窗，是其入內拆卸鋁窗並非偷竊；又拆卸鋁窗原即須利用
    螺絲起子為之，是伊當時所持有，供拆卸鋁窗之螺絲起子並非兇器云云。惟查：
  (一)系爭農舍係為丙○○所有，原係經營客家餐廳使用，但後因經營不善結束後，仍
    持續有人與其接觸表達欲承租之意，並非棄置不要的房屋，而丙○○當初係以每
    扇新臺幣二、三千元之代價裝設該農舍之鋁窗，並未同意任何人拆卸取用等情，
    業據被害人丙○○於本院指述綦詳，並提出桃園縣政府工務局實施區域計畫地區
    自用農舍使用執照一紙為證。且被告除不否認係在未徵得丙○○同意下，即入內
    拆卸系爭農舍之鋁窗外，並於本院訊問時供稱：「（你鋁窗拆下來多少？）還沒
    有拆下來，我是用螺絲起子拆的，警察來的時候，我就把他丟在現場，現在應該
    找不到了。」、「‧‧‧，我之前有去看過（系爭農舍），那邊早就被很多人拆
    過，而且那邊也沒有人住，如果有人住的話，我就不可能帶螺絲起子去那邊。」
    ，又於本院訊問時多次供稱：其於九十二年十二月九日在警詢中坦承曾偷竊於系
    爭農舍中所尋獲韓德豐所有車號ＨＬＦ—四九三號機車一事（詳如後述），係因
    警員以不追究其本件拆卸鋁窗事，而與之交換所致，是其並未竊取前揭機車等語
    ，則被告若非認為其拆卸系爭農舍鋁窗一事係屬竊盜行為，其當可不顧任何人眼
    光正大光明入內拆卸，又何須先行探勘並詢問鄰人該屋是否為空屋，並於警方接
    獲鄰人報案入內盤查時，即心虛將拆卸鋁窗之螺絲起子丟棄，且同意警員之交換
    條件，於警詢中坦承竊取韓德豐所有上開機車一台，是顯見被告對於現已無人居
    住、使用之系爭農舍，仍係屋主所管有，而其進入拆卸鋁門窗係屬竊盜行為仍有
    認識，其所辯系爭農舍係屬空屋，入內拆卸鋁窗並非偷竊云云，顯屬臨訟卸責之
    詞，洵不足採。
  (二)按刑法第三百二十一條第一項第三款之攜帶兇器竊盜罪，係以行為人攜帶兇器竊
    盜為其加重條件，此所謂兇器，其種類並無限制，凡客觀上足對人之生命、身體
    、安全構成威脅，具有危險性之兇器均屬之，且祇須行竊時攜帶此種具有危險性
    之兇器為已足，並不以攜帶之初有行兇之意圖為必要。螺絲起子為足以殺傷人生
    命、身體之器械，顯為具有危險性之兇器，最高法院七十九年台上字第五二五三
    號判例可資參照。本件被告既自承當時係攜帶長約十五公分左右，把手為塑膠材
    質，起子部分係鐵質之十字形螺絲起子竊取鋁窗，並繪有該螺絲起子之圖形附卷
    可參，而以該螺絲起子係屬鐵器，頂端尖銳且質地堅硬，如用以施暴、脅迫、抵
    抗，依一般社會觀念，皆足使人之生命、身體、安全受有危害，自堪認為兇器。
    至被告所辯其於行竊持有該螺絲起子僅係供拆卸鋁窗之用等語，縱屬實在，則揆
    諸前揭判例意旨，亦無法解免其該當刑法第三百二十一條第一項第三款攜帶兇器
    竊盜之加重條件，併予敘明。
  (三)綜上所述，本件事證明確，被告上開連續竊盜犯行，堪以認定，應予依法論科。
四、核被告甲○○所為，係犯刑法第三百二十一條第一項第三款攜帶兇器竊盜罪、同
    法第三百二十條第一項普通竊盜罪。被告就竊取鋁窗部分，已著手於犯罪行為之
    實施，而未至取得財物之結果，為未遂犯，應依刑法第二十六條前段之規定減輕
    其刑。其先後三次竊盜犯行，時間緊接，觸犯基本構成要件相同之罪名，顯係基
    於概括犯意為之，其中雖有既、未遂之別，仍應依連續犯之規定論以一罪，並從
    一重攜帶兇器竊盜未遂罪，且依法加重其刑，並先加後減之。聲請簡易判決處刑
    書雖未敘及被告竊取鋁窗部分之加重竊盜犯行，惟該部分事實與已聲請簡易判決
    處刑部分之普通竊盜犯行間，既有連續犯之裁判上一罪關係，依審判不可分之原
    則，本院自得併予審究。原審據以論罪科刑，雖非無見，惟未及斟酌被告前開竊
    取鋁窗之加重竊盜犯行，尚有違誤，上訴意旨雖未執此指摘原判決不當，惟此部
    分之犯罪事實與起訴之犯罪事實有連續犯之裁判上一罪關係，自仍應由本院予以
    撤銷改判。爰審酌被告素行尚可，正值青年身強體壯，卻不思以正當途徑賺取生
    活所需，任意竊取他人財物代步或轉賣牟利，及其所竊財物均已發還被害人，所
    生危害有限，惟犯後僅坦承部分犯行，態度不良等一切情狀，量處如主文所示之
    刑，並諭知易科罰金之折算標準，以示懲儆。另被告用以竊取鋁窗之十字形螺絲
    起子一支，雖係被告所有，且係供犯罪所用之物，惟該螺絲起子業經被告於警查
    獲當日丟棄無法尋得而未扣案一節，業經被告供承在卷，為免日後執行困難，爰
    不予宣告沒收，附此敘明。
貳、應退回檢察官偵查部分：
一、至公訴人併案意旨略以：被告甲○○於九十二年十二月三日，意圖為自己不法之
    所有，在桃園縣中壢市○○路二一三號，以鑰匙竊取韓德豐所有車號ＨＬＦ—四
    九三號機車，得手後供己乘用，嗣於同年月八日下午五時三十分許，在桃園縣新
    屋鄉○○村○鄰○○道路為警查獲，因認被告涉有刑法第三百二十條第一項普通
    竊盜罪嫌云云。
二、然按犯罪事實應依證據認定之，無證據不得推定其犯罪事實；又不能證明被告犯
    罪者，應諭知無罪之判決，刑事訴訟法第一百五十四條、第三百零一條第一項分
    別定有明文。又認定不利於被告之事實，須依積極證據，苟積極證據不足為不利
    於被告事實之認定時，即應為有利於被告之認定，更不必有何有利之證據，有最
    高法院三十年上字第八一六號判例可資參照。
三、本件公訴人認被告甲○○涉有前揭刑法第三百二十條第一項普通竊盜罪嫌，無非
    以證人即被害人韓德豐之妻李麗芳、當時查獲被告行竊之警員林仁厚、廖經緯之
    證詞，卷附之贓物領據、機車報案資料、車籍作業系統查詢資料各一紙，及扣案
    之機車鑰匙一支為其論據。然訊據被告雖於九十二年十二月九日上午第一次警詢
    時，曾坦承有前揭犯罪事實，惟於當日第二次警詢及本院訊問時，均堅詞否認有
    何前揭竊盜犯行，並辯稱：伊於案發當時曾遭警員刑求及脅迫，伊迫於無奈，始
    於新屋派出所警員製作筆錄時坦承有竊取韓德豐機車之行為，惟伊並未竊取及使
    用該機車，亦未將衣物放置於該機車內，扣案之機車鑰匙亦非警員自其衣物及身
    上查獲等語。經查：
  (一)觀諸被告甲○○於九十二年十二月九日上午九時十五分在桃園縣警察局楊梅分局
    新屋分駐所時所為之第一次警詢筆錄，被告雖曾坦承：警方於同年十二月八日下
    午四時三十分許，在桃園縣新屋鄉○○村○鄰○○道路發現韓德豐所有遭失竊之
    機車，係其為前往新屋鄉○○村○鄰○○道路撿東西，因覺口渴而順手騎乘前開
    機車前往附近商店買飲料，後並停放於新屋鄉○○村○鄰○○道路旁，而該機車
    係以警方所查獲之鑰匙所啟動云云，惟其前揭所供，除未曾明確表明係於何時、
    何地竊得前揭機車外，對於警方所查獲之鑰匙是否為其所有，該機車係何人啟動
    一節，均未有記載，而前揭未記載之事實，均係特定被告所犯竊盜案件之基本事
    項，若本件機車確為被告所竊，並於警詢時坦承犯行，則警員於製作筆錄之時，
    何以未將其問清記明於筆錄當中，即屬有疑。
  (二)而證人即查獲被告本件竊盜案件之新屋分駐所警員林仁厚於本院訊問時雖否認於
    九十二年十二月八日、九日查獲被告及將被告帶回新屋分駐所製作筆錄時，曾對
    被告有任何刑求或非法取供之情事，並證稱：「（九十二年十二月八日在新屋鄉
    ○○村○○道路是否有查獲被告涉嫌竊盜？當時為何認為被告涉嫌竊盜？）有，
    當時我們接獲民眾線報，我是巡邏警員，派出所值班警員通知我，我們就迅速趕
    到，到現場時，就看到被告正在拆鋁窗，我們下車盤查，並問他是否認識屋主，
    他回答說他有問過路人阿伯八十幾歲，那個阿伯跟他說可以拆，但是那個阿伯是
    說客家話，跟他根本不能溝通，之後我們在房子裡頭發現壹台贓車，被告否認是
    他偷的，後來我們在機車上面，發現一個袋子，裡頭有一件衣服，結果被告承認
    袋子及裡頭的東西都是他的，當時那邊的確有一個阿伯在那邊，我有問阿伯說他
    是否認識被告，路人說不認識，後來我們就從袋子裡面發現壹把鑰匙，那個鑰匙
    放在之前講的那件衣服裡面，那把鑰匙剛好可以開啟那台機車，所以我們之後就
    把他帶去派出所，他就承認那部機車他有用過，但是還是否認是他偷的。我們當
    時問他如何過去的，他一直說是朋友載他過去的。」，而證人即亦為一同承辦本
    件竊盜案件之新屋分駐所警員亦證稱：「（你是否記得袋子從車子的哪一邊取出
    ？）是在機車坐墊下方扣安全帽的扣環處解下來的，用一個牛皮紙袋裝著。」等
    語。然經細觀卷附被告於九十二年十二月八日在新屋分駐所所拍攝之照片，其左
    側嘴角似確有受傷紅腫之情形；且本件被告遭警查知有竊取韓德豐機車之犯行，
    實係因被告於案發當日進入丙○○所有位於桃園縣新屋鄉清華村八鄰五號農舍內
    竊取鋁窗，而遭鄰人報警，警方據報前往查看時，當場查獲被告正在拆卸鋁窗，
    並從屋內找到韓德豐失竊之機車一情，業據證人林仁厚於本院訊問時證述明確，
    但該分駐所之承辦警員除未將被告竊取鋁窗部分犯行移送該分局刑事組及臺灣桃
    園地方法院檢察署處理外，並於第一次之警詢筆錄中將查獲被告之地點紀錄為在
    桃園縣新屋鄉○○村○鄰○○道路上；又該分駐所之承辦警員於九十二年十二月
    九日上午為被告初步製作第一次警詢筆錄，並於同日近中午時分將被告移送楊梅
    分局刑事組處理後，卻又異於常情的由分駐所警員在分局刑事組為被告製作第二
    次警詢筆錄，而核與被告於本院訊問時所辯：「‧‧‧，至於我曾經在警詢中坦
    承有竊取該台機車（即韓德豐之機車），是因為新屋分駐所的警員打我，是幫我
    做筆錄的警員，當時在還沒有做筆錄前，他們壹把機車牽過來，就叫我承認，我
    不承認，他就打我，並說我說是你的就是你的，他是（在現場）打我左邊臉頰，
    我左嘴角還有流血，附近居民都有看到。」、「（為何在新屋分駐所作筆錄時，
    要在筆錄上簽名蓋章？卻在刑事組作筆錄的時候，知道要拒答？）刑事組教我如
    果有冤屈可以拒答，所以我在新屋分駐所所講的是作筆錄教我講的，不然他會打
    我。」、「‧‧‧，林警員當時抓住我，廖警員開摩托車打不開，後來支援的警
    員（問）是否是我偷的，我不承認，他們就打我一拳，後來他們在警局要我承認
    偷機車，鋁窗的部分他們可以不要送。所以我怕被他們打，就承認，我在新屋分
    駐所的時候有承認，但是到了刑事組的時候，我就不承認，後來他們認為這樣不
    行，就叫林警員過來再做一次口供，刑事組的警員有問他們確定要送這件嗎，其
    他如前所述。」等語大致相符，則被告辯稱其於第一次警詢時坦承有竊取韓德豐
    之機車一事，係遭警員刑求及利誘所致，似非無據，而證人林仁厚、廖經緯所證
    係於失竊機車上發現被告衣物，並於衣物內取出可開啟失竊機車之鑰匙等查獲情
    形，因有前揭可疑之處，應不足採。
  (三)又證人李麗芳雖於已於警詢中，就警方於九十二年十二月八日下午在桃園縣新屋
    鄉○○村○鄰○○道路上尋獲之ＨＬＦ—四九三號機車，係其夫韓德豐所有，並
    於九十二年十二月三日早上九時，在桃園縣中壢市○○路二一三號前失竊等情證
    述甚詳，並有贓物領據、機車報案資料、車籍作業系統查詢資料各一份在卷可參
    。然前揭證據或可證明上開機車確有失竊之事實，然均不能據以認定該機車係為
    被告所竊。此外，復查無其他積極證據足以證明被告有公訴人所指前揭行為，應
    認其竊取韓德豐機車部分之竊盜犯行尚不足以證明，惟此部分並未起訴，又非起
    訴部分效力所及，應退由檢察官另行處理。
據上論斷，依刑事訴訟法第四百五十五條之一第三項、第三百六十九條第一項前段、
第三百六十四條、第二百九十九條第一項前段，刑法第五十六條、第三百二十一條第
一項第三款、第二十六條前段、第四十一條第一項前段，罰金罰鍰提高標準條例第一
條前段、第二條，判決如主文。
本案經檢察官鍾和憲到庭執行職務。
中      華      民      國     九十三     年      七      月     十五   日
                              臺灣桃園地方法院刑事第八庭
                                  審判長法  官  陳  彥  宏
                                        法  官  吳  為  平
                                        法  官  劉  秀  君
右正本證明與原本無異。
不得上訴。
                                        書記官  邱  仲  騏
中      華      民      國     九十三     年      七      月     十五   日
附錄本案論罪科刑之法條：
中華民國刑法第三百二十一條第一項：
犯竊盜罪而有左列情形之一者，處六月以上、五年以下有期徒刑：
一  於夜間侵入住宅或有人居住之建築物、船艦或隱匿其內而犯之者。
二  毀越門扇、牆垣或其他安全設備而犯之者。
三  攜帶兇器而犯之者。
四  結夥三人以上而犯之者。
五  乘火災、水災或其他災害之際而犯之者。
六  在車站或埠頭而犯之者。
